【裁判字號】    88,上訴,4387
【裁判日期】    890407
【裁判案由】    偽造文書等
【裁判全文】
臺灣高等法院刑事判決                  八十八年度上訴字第四三八七號
    上訴人
    即被告  丙 ○ ○
    選  任
    辯護人  宋 志 衡
右列上訴人因偽造文書等案件，不服台灣桃園地方法院八十七年度訴字第一五四號，
中華民國八十八年八月十九日第一審判決（起訴案號：臺灣桃園地方法院檢察署八十
六年度偵字第一二六三四號、第一五四五六號）提起上訴，本院判決如左：
    主    文
上訴駁回。
    事    實
一、丙○○明知林子杰（業於民國八十六年九月十五日遣返香港）係大陸地區人民，
    未取得國內主管機關入境之許可，復無大陸地區核發之護照及加拿大簽証，亟思
    取道台灣地區前往加拿大打工賺錢，竟與大陸地區綽號「小李」之不詳姓名成年
    男子基於犯意聯絡，於民國（下同）八十六年九月十日搭機前往泰國，再於同年
    月十三日，由泰國搭機轉香港進入大陸廣州市，在廣州市華僑酒店九樓九一六室
    內，由「小李」介紹林子杰與丙○○認識，丙○○即與「小李」、林子杰基於犯
 意聯絡，並與「小李」共同商討如何掩護林子杰前往加拿大乙事，「小李」允予
    黃女加拿大至台北之來回機票為酬，由丙○○帶同掩護林子杰假冒為台灣地區人
    民甲○○，取道桃園中正機場，轉搭飛機赴加拿大，嗣於翌（十四）日上午十時
    許，丙○○明知「小李」在廣州市白雲機場所交付之「甲○○」（中華民國國民
    ）名義之台灣居民來往大陸通行證（編號第0000000000號），及交付
    林子杰之甲○○名義之中華民國護照（護照號碼為Ｍ00000000號）、中
    華民國駕駛執照（編號Ｚ000000000號）各一本，皆係由不詳姓名之成
    年人，在大陸於不詳時、地，換貼上林子杰相片所變造之證件，竟予收受後並代
    林子杰辦理報到手續後轉交林子杰，旋於同日中午十二時四十分許，由丙○○帶
    同林子杰自廣州市白雲機場搭機經由香港轉搭泰國航空公司ＴＧ六三二號班機飛
    抵桃園中正國際機場，丙○○並在飛機上偽造「甲○○」名義之入境登記表乙份
    ，並在旅客簽名欄上，以複寫方式偽造「甲○○」之署押各乙枚，並交由林子杰
    於入境查驗時，連同變造之甲○○名義護照，於入境轉機時持供內政部警政署航
    空警察局證照查驗人員查驗而行使（原審誤認係由丙○○代林子杰辦理通關手續
    ，應予更正），使不知情之承辦公務人員將甲○○於八十六年九月十四日入境台
    灣地區之不實事項輸入電腦，登載在其職務上所掌管之入出境電腦報表公文書上
    ，足以生損害於甲○○及內政部入出境管理局對於旅客入出境資料管理之正確性
    ，並違反未經許可，不得使大陸地區人民非法進入台灣地區之規定。嗣於同日晚
    上六時許，丙○○再帶同林子杰自桃園中正國際機場第十六號登機門前，丙○○
    偽造「甲○○」名義署押二枚而偽造入境登記表一份，旋連同前揭變造之甲○○
    名義護照，供證照查驗人員查驗而行使，使不知情之公務員將甲○○於八十六年
    九月十四日入境台灣地區之不實事項輸入電腦而登載於其職務上所掌管之入出境
    電腦報表公文書上，足以生損害於甲○○及內政部入出境管理局對於旅客入出境
    資料管理之正確性。嗣於同日十八時許在中正機場十六號登機門前，丙○○偕同
    林子杰欲搭乘加拿大航空公司ＣＰ０一八號班機轉赴加拿大時，為內政部警政署
    航空警察局人員當場查獲，並扣得林子杰所持變造之「甲○○」護照、台灣居民
    來往大陸通行證、駕駛執照各一本，並在丙○○背包內扣得乙○○之護照、台胞
    證各一本、記事本一本。
二、案經內政部警政署航空警察局移送台灣桃園地方法院檢察署檢察官偵查起訴。
    理    由
一、訊據上訴人即被告丙○○固不否認其有於前揭時、地，自大陸廣州市白雲機場帶
    同林子杰搭機轉由香港飛抵桃園中正機場，擬轉機至加拿大，並在泰國航空公司
    香港飛桃園中正機場班機上，幫林子杰填寫入境登記表，再交由林子杰辦理過境
    轉機手續等情不諱，惟矢口否認其有何偽造文書及違反台灣地區與大陸地區人民
    關係條例等犯行，辯稱：因其與大陸地區人民「小李」認識，「小李」向其表示
    有甲○○欲自廣州飛往加拿大，請其陪同其前往，並同意給予至加拿大機票為酬
    ，故前往廣州市帶同甲○○經香港，轉飛桃園中正國際機場，再過境轉飛加拿大
    ，其在廣州時不知林子杰係大陸人民，亦不知林子杰所持有之證件係變造，僅受
    託陪同甲○○前往加拿大而已，且其平日與家人出國，均幫忙填寫入境登記表，
    故在飛桃園中正機場過境時，亦好意幫忙甲○○填寫入境登記表，並未偽造文書
    等語。
二、經查：
(一)右揭事實，業據被告丙○○於警訊中坦承：「（我）於八十六年九月十日搭乘泰
    國航空公司六三七班次出境至泰國後，復於八十六年九月十三日由泰國搭乘泰國
    航空班機飛往香港，轉搭中國民航至廣州，與大陸籍人士綽號「小李」商討掩護
    大陸人士林子杰至加拿大之情事。」、「我於八十六年九月十三日至廣州華僑酒
    店九樓九一六室，與林子杰及另一位大陸人士會合，並同住該房，﹕再於八十六
    年九月十四日前往廣州機場之國際線大門與林子杰等二人會合，﹕辦理過境手續
    ，自廣州過境香港、台灣，目的地為加拿大。」、「係綽號「小李」在我出國前
    打電話至我家告訴我至酒店與他們會合。」、「（台灣居民往來大陸通行証）於
    八十六年九月十四日，在廣州機場交給林子杰本人」、「我係由代墊機票費及報
    酬為加拿大來回機票乙張，而懷疑林子杰所持之証件及我交給他之通行証為偽造
    之証件。」、「（我）知道（林子杰係持中華民國護照），因為在廣州機場的報
    到手續是我替他辦的。」、「（報酬）僅獲得加拿大來回機票乙張」、「因為我
    未到加拿大過，想到加拿大找朋友，而「小李」也知道我早已辦妥加國簽証，所
    以要求我帶大陸籍男子林子杰一道前往，並且提供一張加拿大來回機票作為報酬
    。」、「（林子杰所持變造之甲○○護照及台灣居民來往大陸通行証）是「小李
    」交給我再由我轉交給大陸男子林子杰。」等情不諱（見第一二六三四號偵查卷
    第七頁及反面、第九頁反面、第十頁），嗣於偵查中復承稱：「是大陸朋友「小
    李」在廣州叫我與他見面，他之前有打電話至台灣跟我談起加拿大的事，在廣州
    一家飯店見面，叫我去找人，他叫林子杰，第一次我就帶林子杰進入台灣。」、
    「登機前由「小李」將台胞証交給我，又叫我在機場等他，他又叫我回酒店，即
    帶林子杰登機。」、「我在廣州飯店就已對他（指林子杰）懷疑，因為我要至加
    拿大，「小李」即委託我帶他登機一起走，﹕。」等語（同上偵卷第三十四頁至
    第三十五頁），共犯林子杰於內政部警政署航空警察局訊問時亦供承：「我是於
    一九九七年九月十二日上午約九時許，由福建省長樂市搭飛機至廣州，約當日十
    時許搭計程車到廣州華僑大廈九一六室，由一黃姓男子接待，至九月十三日晚上
    約十九時許，有一女子（指丙○○）來上述地址會合，三人一起在該處住宿，九
    月十四日約十時，由該女子帶同我搭飛機到香港，然後約下午十二時四十分搭泰
    航到台灣。」、「我是持本名甲○○編號Ｍ00000000號之中華民國護照
    出入國境，該本護照是一李姓男子在九月十四日上午交給我的。」、「我是於八
    月初向李老闆報名去加拿大的，李老闆說三個月為一期，由李老闆通知啟程時間
    ，隨時通知隨時啟程，這趟行程是李老闆在九月十一日晚上二十時左右通知我九
    月十二日啟程到廣州華僑大廈九一六室，有人會在那裡接應我，而我到加拿大的
    目的是打工賺錢。」、「該女子（指丙○○）我並不認識，他是於九月十四日帶
    我從廣州飛到香港，再安排我和他一起搭泰航０六三班機到台北，有關通關手續
    都是該女子幫我辦的。」、「﹕該（甲○○）護照內除照片是我的外，其他署名
    年籍資料都不是，我曾於八月初交五、六張照片給李老闆。」、「該女子（指丙
    ○○）交代我跟著她走就是了，她有交給我一本甲○○台胞証給我使用，另廣州
    ─香港─台北機票也都是你們查獲之女子交給我使用的。」、「我與李老闆是約
    定以美金二萬元之代價談好這趟行程，並於偷渡加拿大成功後，再到大陸家裡收
    錢。」、「是該女子帶我到轉機櫃台辦理手續，並帶我到十六號登機門等候登機
    。」、「我是登機時繳交登機卡時被警察查獲，於本（十四）日十八時左右。」
    等情相符（見第一二六三四號偵查卷第二頁至第四頁），又該扣案之甲○○護照
 、台灣居民來往大陸通行證、駕駛執照各乙本，係甲○○於八十六年九月十日，
    在大陸地區廣州市酒店內酒醉後遺失，亦據證人甲○○迭於警訊及偵、審理供證
    述綦詳，並有中華民國護照遺失作廢申報表一份存卷可按，且該甲○○名義之護
    照、台灣居民來往大陸通行證、駕駛執照，業經他人換貼林子杰之照片加以變造
    ，亦有扣案之變造「甲○○」護照、台灣居民來往大陸通行證、駕駛執照各一本
    在卷可稽，足認林子杰確係假冒甲○○名義轉機入境無訛。
(二)又被告丙○○於警訊時已坦承其確曾於八十六年九月十三日抵達廣州市華僑酒店
    後，即與綽號「小李」之大陸籍男子商討掩護林子杰至加拿大情事，其後復因廣
    州華僑酒店客滿，而於八十六年九月十三日當晚與林子杰同住一房，其應已知悉
    知林子杰是大陸人民甚明，被告丙○○辯謂其並不知林子杰非甲○○本人，亦不
    知林子杰係大陸人民云云，顯然不實，況林子杰果係中華民國人民甲○○，為何
    其所有之台灣居民來往大陸通行證需由「小李」交由被告轉交林子杰？且林子杰
    本人既可自台灣搭機進入大陸廣州市，自可自行搭機前往加拿大，斷無願再花費
    台北─加拿大來回機票之酬勞予被告，而由被告千里迢迢自台北飛往大陸廣州市
    ，再大費週章帶同林子杰自廣州搭機轉香港再轉往桃園中正機場過境，再轉飛加
    拿大之理？苟林子杰確有請被告幫忙陪同至加拿大之必要，被告自可在桃園中正
    機場等候林子杰，二人再會合搭機同往加拿大即可，亦無由被告自台灣飛往大陸
    廣州市陪同林子杰轉香港經台灣再前往加拿大之理？益徵被告係與大陸人蛇集團
    共謀帶同大陸人民林子杰持變造之甲○○中華民國護照等証件，利用台灣轉機之
    機會以偷渡方式進入加拿大，洵屬顯然。
(三)政府為維護台灣地區安全與社會安定，對大陸地區人民入境台灣地區者，均須經
    主管機關許可，未經許可，即不得使大陸地區人民非法進入台灣地區，業經政府
    於各類媒體一再宣導，屬眾所週知之事實，我國人民自應遵守相關法規，以免危
    害社稷，被告自承其係自日本學成返國，以其學識經驗，自難謂為不知，被告竟
    不此圖，為貪圖台北─加拿大來回機票之酬，而與大陸人民「小李」者共謀，由
    其自大陸廣州市帶同大陸人民林子杰入境，並幫助其辦理過境通關手續，顯見被
    告主觀上確已有偽造文書及使大陸地區人民非法進入台灣地區之犯罪故意，洵屬
    灼然。
    綜上所論，足徵被告所辯係卸責圖免之詞，委不足採，此外復有旅客入出境紀錄
    查詢資料、機票各二紙、飛機行程表、扣押物品清單各乙份及變造之「甲○○」
    名義護照一本在卷可資佐證，本件事證明確，被告犯行洵堪認定。
三、按任何人不得使大陸地區人民非法進入台灣地區，臺灣地區與大陸地區人民關係
    條例第十五條第一款定有明文，被告丙○○違反前揭規定，應依臺灣地區與大陸
    地區人民關係條例第七十九條第一項論處。又被告冒用「甲○○」名義填寫旅客
    入境登記表，交由林子杰連同變造之「甲○○」名義護照，於過境通關時持交內
    政部警政署航空警察局承辦入出境查驗人員查驗，所為另犯刑法第二百十六條、
    第二百十條、第二百十二條之行使偽造私文書罪及行使變造特種文書罪，其偽造
    甲○○署押行為係偽造私文書之部分行為，不另論罪（此部分原審漏未論列，應
    予補正）；又其偽造私文書之低度行為，為行使之高度行為所吸收，逕論以行使
    偽造私文書罪。又被告與林子杰於通關時，由林子杰持變造之甲○○護照、甲○
    ○名義之入出境登記表交與中正機場驗關人員查驗，使承辦驗關之公務人員將該
    不實之事項登載於職務上所掌管之入出境電腦報表公文書上，所為另犯刑法第二
    百十四條使公務員登載不實罪。被告與綽號「小李」之不詳姓名大陸成年男子間
    ，就上揭犯行，及被告與林子杰間就行使偽造私文書罪、行使變造特種文書罪、
    使公務員登載不實文書罪間，分別有犯意聯絡及行為分擔，均為共同正犯。（另
    林子杰就其非法入境台灣地區部分犯行，應依國家安全法之非法入境罪論處部分
    ，並非被告違反臺灣地區與大陸地區人民關係條例第七十九條第一項之共同正犯
    ，併此敘明），被告所犯行使變造特種文書、行使偽造私文書二罪間，係一行為
    觸犯數罪名，應從一重之行使偽造私文書罪處斷。又其所犯臺灣地區與大陸地區
    人民關係條例第七十九條第一項之罪、刑法第二百十四條使公務員登載不實罪、
    刑法第二百十六條、第二百十條行使偽造私文書罪三罪，具有方法結果之牽連關
    係，應從一重之行使偽造私文書罪處斷。至公訴意旨就被告行使變造之特種文書
    罪部分雖未經起訴，惟與已起訴部分有牽連犯之裁判上一罪關係，為起訴效力所
    及，本院自得一併予審究，附此敘明。
四、原審以被告所犯罪証明確，援引臺灣地區與大陸地區人民關係條例第七十九條第
    一項，刑法第十一條前段、第二十八條、第二百十六條、第二百十條、第二百十
    二條、第二百十四條、第五十五條、第三十八條第一項第二款、第二百十九條，
    罰金罰鍰提高標準條例第一條前段，審酌被告明知大陸籍男子林子杰係持變造之
    中華民國護照，竟圖謀加拿大至台北來回機票之利益，協助帶領入境，嚴重危害
    我國國家全安，惡性非輕，犯罪後猶飾詞卸責，態度不佳等一切情狀，量處被告
    有期徒刑十月，並認偽造之「甲○○」名義入境登記表，業據共犯被告林子杰於
    入境時交付海關查驗公務人員，雖非被告等所有，惟該入境登記表上偽造之「甲
    ○○」署押二枚，應依刑法第二百十九條規定，不問屬於犯人與否均予宣告沒收
    ，另編號Ｍ00000000號中華民國護照上變造之林子杰照片一張，為共犯
    林子杰所有供犯罪所用之物，應依刑法第三十八條第一項第二款規定予宣告沒收
    ，並說明其餘扣案物品，並非被告用以供犯罪所用之物，爰不予宣告沒收，認事
    用法允無違誤，量刑妥適，被告上訴意旨空言否認犯罪，陳詞指摘原判決失當，
    要無理由，應駁回其上訴。
五、據上論斷，應依刑事訴訟法第三百六十八條判決如主文。
案經檢察官蔡薰慧到庭執行職務。
中     華     民     國     八十九     年       四      月       七     日
                             臺灣高等法院刑事第十六庭
                                  審判長法  官  許  增  男
                                        法  官  蔡  彩  貞
                                        法  官  黃  鴻  昌
右正本證明與原本無異。
如不服本判決應於收受送達後十日內向本院提出上訴書狀，其未敘述上訴之理由者並
得於提起上訴後十日內向本院補提理由書（均須按他造當事人之人數附繕本）。
                                        書記官  黃  千  鶴
中     華     民     國     八十九     年       四       月      八     日
附錄本案論罪科刑法條全文：
臺灣地區與大陸地區人民關係條例第七十九條第一項：
違反第十五條第一款規定者，處五年以下有期徒刑、拘役或科或併科新臺幣五十萬元
以下罰金。
刑法第二百十六條
行使第二百十條至第二百十五條之文書者，依偽造、變造文書或登載不實事項或使登
載不實事項之規定處斷。
刑法第二百十條
偽造、變造私文書，足以生損害於公眾或他人者，處五年以下有期徒刑。
刑法第二百十二條
偽造、變造護照、旅券、免許證、特許證及關於品行、能力、服務或其他相類之證書
、介紹書，足以生損害於公眾或他人者，處一年以下有期徒刑，拘役或三百元以下罰
金。
刑法第二百十四條
明知為不實之事項，而使公務員登載於職務上所掌之公文書，足以生損害於公眾或他
人者，處三年以下有期徒刑、拘役或五百元以下罰金。


司法院資訊處製作；財團法人民間司法改革基金會備份。
